【裁判字號】    97,訴,1068
【裁判日期】    980105
【裁判案由】    違反槍砲彈藥刀械管制條例
【裁判全文】
臺灣屏東地方法院刑事判決              97年度訴字第1068號
公  訴  人  臺灣屏東地方法院檢察署檢察官
被      告  甲○○
選任辯護人  陳豐裕律師
上列被告因違反槍砲彈藥刀械管制條例案件，經檢察官提起公訴
（97年度偵字第3769號），本院判決如下：
    主  文
甲○○犯非法持有槍砲之主要組成零件罪，累犯，處有期徒刑壹
年，併科罰金新臺幣伍萬元，罰金如易服勞役，以新臺幣壹仟元
折算壹日，緩刑年，並應向指定之公益團體、地方自治團體或
社區提供陸拾小時之義務勞務，緩刑期內付保護管束，扣案之由
主要零件組成之改造手槍（槍枝管制編號：000000000
0）及子彈壹顆均沒收。
    事  實
一、甲○○前曾於民國92年間因偽造文書案件，經臺灣高雄地方
    法院以92年度簡字第3657號判決判處有期徒刑3 月確定，於
    92年12月11日易科罰金執行完畢。詎其猶仍不知警惕，明知
    槍管、槍身、撞針、滑套、彈匣、擊錘及具有殺傷力之子彈
    ，分別係槍砲彈藥刀械管制條例第4 條所列管之槍砲主要組
    成零件、彈藥，非經中央主管機關許可，不得持有，竟於95
    年6 月上旬，在屏東縣屏東市○○路大成橋附近，拾獲具有
    槍管、槍身、撞針、滑套、彈匣、擊錘等槍砲主要組成零件
    ，而欠缺復進簧及復進簧桿之改造手槍（槍枝管制編號：00
    00000000號）及具殺傷力之由金屬彈殼組合直徑8 ±0.5mm
    鋼珠而成之非制式子彈2 顆（業經試射1 顆）、由金屬彈殼
    組合直徑7.3mm 金屬彈頭而成之非制式子彈1 顆（業經試射
    ），詎甲○○乃基於持有槍砲主要組成零件及具有殺傷力之
    子彈之犯意，未將上開槍砲主要組成零件及子彈送交警察機
    關，即將上開槍砲主要組成零件及子彈藏放在其所居住位於
    屏東縣屏東市○○路之鐵皮屋房間內，而未經許可持有之，
    嗣於97年6 月4 日11時許，為警據報持搜索票至上開鐵皮屋
    搜索扣得上開槍砲主要組成零件及子彈而查獲。
二、案經屏東縣政府警察局移請臺灣屏東地方法院檢察署檢察官
    偵查起訴。
    理  由
一、按刑事訴訟法第198 條、第208 條之規定，所謂鑑定乃指於
    刑事訴訟程序中為取得證據資料而由檢察官或法官指定具有
    特別知識經驗之鑑定人、學校、機關或團體，就特定之事物
    ，以其專業知識加以分析、實驗而作判斷，以為偵查或審判
    之參考。故而，不論鑑定人或鑑定機關、學校、團體，均應
    由檢察官或法官視具體個案之需要而為選任，始符合刑事訴
    訟法第198 條、第208 條之規範本旨，否則所為鑑定，仍屬
    於傳聞證據。但對於司法警察機關調查中之案件，或有量大
    或急迫之情形，為因應實務之現實需求，認為當然有鑑定之
    必要者，基於檢察一體原則，得由該管檢察長對於轄區內之
    案件，以事前概括選任鑑定人或囑託鑑定機關（團體）之方
    式，俾便轄區內之司法警察官、司法警察對於調查中之此類
    案件，得即時送請事前已選任之鑑定人或囑託之鑑定機關（
    團體）實施鑑定，有法務部92年9 月1 日法檢字第09200350
    83號函可按。而臺灣高等法院檢察署檢察長概括選任法務部
    調查局、內政部警政署刑事警察局為「槍彈有無殺傷力之鑑
    定」鑑定機關，有臺灣高等法院檢察署92年10月15日檢文允
    字第0921001322號函附之臺灣高等法院檢察署檢察長概括選
    任鑑定機關名冊可按。是鑑定本件扣案之槍彈是否有殺傷力
    之內政部警政署刑事警察局97年7 月14日刑鑑字第09700864
    25號槍彈鑑定書，雖由屏東縣政府警察局逕送請內政部警政
    署刑事警察局鑑定，惟內政部警政署刑事警察局為臺灣高等
    法院檢察署檢察長事前概括選任鑑定機關，其所為之鑑定結
    果，自有證據能力。
二、上揭事實，業據被告甲○○於本院審理時坦承不諱，核與證
    人即承辦員警丙○○、乙○○於本院審理時所證之查獲經過
    相符，並有由槍管、槍身、撞針、滑套、彈匣、擊錘等槍砲
    主要零件組成之改造手槍及具殺傷力之由金屬彈殼組合直徑
    8 ±0.5mm 鋼珠而成之非制式子彈2 顆、由金屬彈殼組合直
    徑7.3mm 金屬彈頭而成之非制式子彈1 顆扣案可稽，又扣案
    之子彈經送請內政部警政署刑事警察局鑑驗，結果認：「(二)
    （送鑑子彈）貳顆，認均係非制式子彈，由金屬彈殼組合直
    徑8 ±0.5mm 鋼珠而成，採樣壹顆試射，可擊發，認具殺傷
    力。(三)（送鑑子彈）壹顆，認係非制式子彈，由金屬彈殼組
    合直徑7.3mm 金屬彈頭而成，經試射，可擊發，認具殺傷力
    。」，有該局97年7 月14日刑鑑字第0970086425號槍彈鑑定
    書在卷可憑（見偵卷第16頁以下），且扣案之改造手槍，經
    本院送請法務部調查局鑑定，結果認：「（送鑑槍枝）依其
    材質及結構現狀，若補充組合適用之復進簧及復進簧桿後，
    能正常使用擊發適合其發射具殺傷力之土造子彈，認現狀已
    具備槍管、槍身、撞針、滑套、彈匣、擊錘等組合之送鑑扣
    案槍枝屬槍砲彈藥刀械管制條例列管物品」，亦有該局97年
    10月30日調科參字第09700443120 號鑑定通知書在卷可憑（
    見本院卷第41頁以下），則組成扣案改造手槍之槍管、槍身
    、撞針、滑套、彈匣、擊錘乃屬主管機關內政部於86年11月
    24 日 以（86）台內警字第8670683 號函所公告之槍砲主要
    組成零件，自不得未經許可持有之，堪信被告自白確與事實
    相符，本件事證明確，被告持有槍砲主要組成零件及子彈犯
    行洵堪認定。
三、公訴意旨雖以被告甲○○所持有之扣案槍枝為有殺傷力之改
    造手槍，而認被告所犯係槍砲彈藥刀械管制條例第8 條第4
    項之罪云云，惟扣案槍枝經本院送請法務部調查局以實際試
    射法鑑定，結果認：「一、送鑑改造手槍，係以仿美國COLT
    .45 手槍外型，由金屬材質製成，以打擊底火方式擊發之遊
    戲類模擬槍械，經貫通槍管改造而成，槍管口徑9mm ，惟槍
    枝整體結構欠缺復進簧及復進簧桿。二、經取直徑約6mm 、
    重4.46g 竹筷於前述送鑑槍枝前膛置入后，扳下擊錘扣動扳
    機，其撞針力道能將竹筷平射距槍口1 公尺以上，若以仰射
    方式舉槍則滑套無復進簧前頂力道而向後滑落開啟，致擊發
    機構不能作用。三、經檢視送鑑非制式子彈，其中完整尚未
    擊發6 顆係以供模擬槍枝使用之分解式彈殼於前端安裝直徑
    6mm 金屬彈丸之土造子彈，經取前述送鑑槍枝逐一裝填實際
    射擊，均未擊發，認係送鑑土造子彈鏽蝕及火藥受潮所致。
    四、前述送鑑槍枝由於槍枝結構欠缺復進簧及復進簧桿，喪
    失滑套閉鎖功能，依其現狀認不能正常使用，若子彈能夠發
    射，子彈爆發后將加速滑套開啟並大量洩壓，使發射彈丸威
    力減損，且滑套開啟後不能自動復合閉鎖，子彈不能被動上
    膛」，有該局97年10月30日調科參字第09700443120 號鑑定
    通知書在卷可憑（見本院卷第41頁以下），是扣案槍枝未能
    擊發扣案之土造子彈，復因欠缺復進簧及復進簧桿，喪失滑
    套閉鎖功能，而不能正常使用，且子彈爆發后彈丸威力減損
    、子彈復不能被動上膛，應認扣案槍枝於查獲時之狀態為無
    殺傷力，公訴意旨認扣案槍枝為有殺傷力之改造手槍云云，
    容有誤會。至卷附之內政部警政署刑事警察局97年7 月14日
    刑鑑字第0970086425號槍彈鑑定書，雖認「（扣案）槍枝欠
    缺復進簧及復進簧桿，但不影響槍枝擊發功能，可供擊發適
    用子彈使用，認具殺傷力」，惟內政部警政署刑事警察局就
    本件扣案槍枝鑑定之鑑定方法為檢視法及性能檢驗法，其正
    確性較法務部調查局之鑑定方法（實際試射法）為低，自難
    採為對被告不利認定之依據，併此敘明。
四、核被告甲○○所為，係犯槍砲彈藥刀械管制條例第13條第4
    項之未經許可持有槍砲之主要組成零件罪、同條例第12條第
    4 項之未經許可寄藏子彈罪。公訴意旨認被告係犯槍砲彈藥
    刀械管制條例第8 條第4 項之罪罪嫌，尚有未洽，惟起訴之
    社會基本事實同一，起訴法條應予變更，應予敘明。被告持
    有之具有殺傷力之非制式子彈雖共計3 顆，然僅侵害1 社會
    法益，係屬單純一罪；被告以一行為同時持有槍砲主要組成
    零件及子彈而觸犯上開二罪名，為想像競合犯，應依刑法第
    55條之規定從一重之未經許可持有槍砲之主要組成零件罪處
    斷。被告前於92年間因偽造文書案件，經臺灣高雄地方法院
    以92年度簡字第3657號判決判處有期徒刑3 月確定，於92年
    12月11日易科罰金執行完畢等情，有臺灣高等法院被告前案
    紀錄表1 份在卷可稽，其於受徒刑之執行完畢，5 年以內故
    意再犯本件有期徒刑以上之罪，為累犯，應依刑法第47條第
    1 項之規定加重其刑。爰審酌被告未經許可持有槍砲主要組
    成零件及子彈，對社會治安具有一定程度之威脅，兼衡其犯
    罪之動機、目的，及於本院審理時坦承犯行，態度尚可等一
    切情狀，量處如主文所示之刑，併就罰金部分諭知易服勞役
    之折算標準，以資懲儆。又被告犯後已深表悔悟，其於前案
    有期徒刑執行完畢距本案宣示判決時為5 年以上，素行尚佳
    ，有臺灣高等法院被告全國前案紀錄表1 紙在卷可稽，可認
    符合刑法第74條第1 項第2 款之要件（最高法院92年第18次
    刑事庭會議決議參照），本院斟酌被告僅將扣案物藏放在住
    處內，並未持之犯罪，且扣案槍枝無法正常使用，所生危害
    非重，認被告一時失慮而罹刑典，經此審判科刑，當知所警
    惕，信無再犯之虞，本件所宣告之刑以暫不執行為適當，爰
    諭知緩刑3 年，以勵自新，惟為使被告確知悔悟，本院乃認
    除上開緩刑之宣告外，另有賦予其一定負擔之必要，並依刑
    法第74條第2 項第5 款之規定，命其應向指定之公益團體、
    地方自治團體或社區提供60小時之義務勞務，至其應如何執
    行，宜由檢察官考量被告所犯罪名，並參酌其性別、家庭、
    身分、職業、經歷、特殊專長、體能狀況及素行紀錄與參加
    意願等個人因素，再依義務勞務執行機關（構）之地域、特
    性及勞務內容等為適當之安排，併此敘明，另因本院對被告
    為刑法74條第2 項第5 款提供義務勞務之宣告，是併依刑法
    第93條第1 項第2 款之規定，諭知於緩刑期間付保護管束。
    扣案之由槍管、槍身、撞針、滑套、彈匣、擊錘等槍砲主要
    零件組成之改造手槍（槍枝管制編號：000000 0000 號）及
    由金屬彈殼組合直徑8 ±0.5mm 鋼珠而成之非制式子彈1 顆
    ，均屬違禁物，不問屬於犯人與否，應依刑法第38條第1 項
    第1 款之規定宣告沒收；扣案之經鑑驗而試射之非制式子彈
    2 顆及由金屬彈殼組合直徑6 ±0.5mm 鋼珠而成之非制式子
    彈9 顆，均不具殺傷力，且非為違禁物，爰均不併予宣告沒
    收。至被告雖於96年4 月24日以前即持有本件槍砲之主要組
    成零件及子彈，惟犯罪行為之一部或其犯罪結果在中華民國
    96年4 月25日以後，不得適用本條例減刑，法院辦理96年減
    刑案件應行注意事項第11點定有明文，而本件被告所犯之犯
    罪行為乃繼續至97年6 月4 日遭查獲時，自不得減刑，併此
    敘明。
據上論斷，應依刑事訴訟法第299 條第1 項前段、第300 條，槍
砲彈藥刀械管制條例第12條第4 項、第13條第4 項，刑法第11條
前段、第55條、第47條第1 項、第42條第3 項、第38條第1 項第
1 款、第74條第1 項第2 款、第2 項第5 款、第93條第1 項第2
款，判決如主文。
本案經檢察官李侑姿到庭執行職務。
中    華    民    國    98    年    1     月    5     日
                  刑事第五庭    審判長法  官  石家禎
                                      法  官  程士傑
                                      法  官  林家聖
以上正本證明與原本無異。
如不服本判決應於收受判決後10日內向本院提出上訴書狀，並應
敘述具體理由；其未敘述上訴理由者，應於上訴期間屆滿後20日
內向本院補提理由書（均須按他造當事人之人數附繕本）「切勿
逕送上級法院」。
                                      書記官  陳蓉柔
中    華    民    國    98    年    1     月    5     日
附錄本案論罪科刑法條全文
槍砲彈藥刀械管制條例第13條
未經許可，製造、販賣或運輸槍砲、彈藥之主要組成零件者，處
3 年以上10年以下有期徒刑，併科新台幣700 萬元以下罰金。
未經許可，轉讓、出租或出借前項零件者，處1 年以上7 年以下
有期徒刑，併科新台幣500 萬元以下罰金。
意圖供自己或他人犯罪之用，而犯前二項之罪者，處5 年以上有
期徒刑，併科新台幣1000萬元以下罰金。
未經許可，持有、寄藏或意圖販賣而陳列第一項所列零件者，處
6 月以上5 年以下有期徒刑，併科新台幣300 萬元以下罰金。
第一項至第三項之未遂犯罰之。
槍砲彈藥刀械管制條例第12條第4項
未經許可，持有、寄藏或意圖販賣而陳列子彈者，處5 年以下有
期徒刑，併科新台幣300 萬元以下罰金。


司法院資訊處製作；財團法人民間司法改革基金會備份。
